【裁判字號】    90,台上,2021
【裁判日期】    901115
【裁判案由】    給付增加稅金
【裁判全文】
最高法院民事判決                                九十年度台上字第二○二一號
    上  訴  人  建成機械股份有限公司
    法定代理人  陳光雄
    訴訟代理人  王元勳律師
                陳文松律師
    被 上訴 人  萬達汽車股份有限公司
    法定代理人  陳美惠
    訴訟代理人  宗淑媛律師
右當事人間請求給付增加稅金事件，上訴人對於中華民國八十九年三月二十八日台灣
高等法院第二審判決（八十八年度重上字第四七號），提起上訴，本院判決如左：
    主  文
上訴駁回。
第三審訴訟費用，由上訴人負擔。
    理  由
本件被上訴人公司之原法定代理人陳炳林於民國九十年五月二十三日死亡，由陳美惠
接任董事長並聲明承受訴訟，核無不合，合先明。
上訴人主張：被上訴人自八十一年九月二十八日起承租伊坐落台北市○○段○○段第
一五四、一五四之一、一五四之二、一五四之三、一五六地號土地內一一三二坪之土
地及其上建物（下稱系爭土地、房屋，不包括承德路三段八巷二號二、四樓坐落之基
地），租期至八十三年九月二十七日止，嗣於八十三年九月間再簽訂租賃契約書，續
租系爭土地至八十六年九月二十七日止，被上訴人業於租期屆滿時如期遷出。系爭土
地原適用工業用地稅率，因被上訴人未按工業用地有關規定申請工廠登記證使用，致
不符合工業用地之規定，而遭台北市稅捐稽徵處大同分處自八十五年起依一般用地稅
率核課地價稅，並補徵各年度如附表所示之差額，致伊受有該等數額之損害等情，爰
依債務不履行之法律關係，求為命被上訴人賠償伊新台幣（下同）一千零七十一萬二
千七百四十元及自八十七年一月一日起按週年利率百分之五加計利息之判決（其中上
訴人請求被上訴人給付四十四萬二千三百二十六元及自八十七年一月一日起按週年利
率百分之五計算利息部分，業經原審為上訴人勝訴之判決，已告確定）。
被上訴人則以：系爭土地於七十五年出租於訴外人亞太汽車股份有限公司（下稱亞太
公司）時，已涉使用用途變更，上訴人知之甚詳，其所有坐落台北市○○○路一○五
號之工廠，既因其於七十七年九月一日遷廠後而為台北市政府建設局註銷工廠登記證
，系爭土地在斯時已不符合工業用地之規定，應依一般用地課徵地價稅。系爭契約第
六條雖有「基於乙方（被上訴人）因素致使原承租土地由工廠用地變更為商業用地所
增加之稅金應由乙方補足」之約定，但係指民權西路一○五號一五四點五一平方公尺
，並不包括其餘之一般土地。又兩造之租約中，並未約定伊需向主管機關申請工廠登
記證，伊依土地及工廠登記之現狀承租土地，對承租之土地所應適用之稅率毫不知情
，依約亦無告知上訴人之義務。系爭土地除台北市○○○路一○五號一五四點五一平
方公尺以外之土地變為一般用地課徵地價稅之結果，應可歸責於亞太公司，不可歸責
伊，上訴人請求給付增加之地價稅及差額，即屬無據等語，資為抗辯。
原審以：被上訴人自八十一年九月二十八日起向上訴人承租系爭房地，八十三年九月
二十七日租期屆滿，於八十三年九月間再簽訂租賃契約書，被上訴人續租系爭土地至
八十六年九月二十七日止，被上訴人於租期屆滿如期遷出，而兩造於租約第六條約定
：「基於乙方（被上訴人）之因素致使原承租土地由工廠用地（包括用電）變更為商
業用地（用電）其所增加之稅金及電費，應由乙方負責補足」，為兩造不爭之事實。
經查：(一)系爭土地經前台灣省政府建設廳四十九年三月十二日建工字第六八九一號
簡復表核准工廠設立（原名建成機械鎔接廠），其成立申請書所載廠地總面積為一二
○○坪，復於四十九年十二月二十八日建工字第五二六六七號簡復表核准工廠登記及
廠名變更為建成機械股份有限公司，嗣因遷廠經台北市政府建設局以七十七年九月九
日建二字第四八○九號函核准工廠註銷登記，有台北市政府建設局八十六年十二月一
日北市建二字第八六四○六二○八號函在卷足稽。(二)上訴人於七十五年九月二十日將
系爭土地、房屋出租於亞太公司，因系爭土地業已核准供工業用地使用，上訴人曾與
亞太公司約定：「基於乙方（亞太公司）因素致使原承租土地由工廠用地變更為商業
用地所增加之稅金應由乙方（亞太公司）補足」，自係特別約定，亦即，亞太公司應
保持該基地合於工業用地之狀態，倘若亞太公司違反該約定，應認違背契約義務而構
成債務不履行。因此，上訴人於七十七年九月遷離系爭房地時，亞太公司僅於同日就
系爭土地上門牌台北市○○○路一○五號（原判決誤繕為一○七號）一五四點五一平
方公尺部分，於七十七年九月九日申請工廠登記，致系爭土地之其他部分，均因上訴
人公司之註銷登記而成為「一般用地」，前揭工廠登記之註銷或申請，係由亞太公司
辦理之事實，兩造並不爭執。足見上訴人公司註銷工廠登記，系爭土地已不符工業用
地。因亞太公司之上述行為，造成系爭土地除台北市○○○路一○五號（原判決誤繕
為一○七號）一五四點五一平方公尺外，變為「一般用地」，應非可歸責於被上訴人
。(三)上訴人終止與亞太公司系爭土地、房屋之租賃契約後，於八十一年九月二十八日
與被上訴人就系爭土地、房屋訂立租約，雖亦有「基於乙方（被上訴人）因素致使原
承租土地由工廠用地變更為商業用地所增加之稅金應由乙方（被上訴人）補足」之約
定。然兩造訂約當時，僅民權西路一○五號一五四點五一平方公尺房地為「工業用地
」，因亞太公司之過失，其餘房地已為「一般用地」，足認兩造訂約上訴人交付土地
時，係依亞太公司之現況，除民權西路一○五號一五四點五一平方公尺（合四六點七
三九二坪）外，均為一般用地。並無約定由何人就其餘之一○八五點二六○八坪（系
爭土地減去民權西路一○五號四六點七三九二坪）負責重新辦理工業用地申請之約定
。則兩造縱有上開補足稅金之約定，其所指工廠用地當係指一五四點五一平方公尺之
土地，而非被上訴人承租前即七十七年已變更為一般用地之一○八五點二六八○坪土
地。上訴人所謂，工廠用地係指系爭土地全部云云，自不足採。綜上所論，只要被上
訴人提出之申請資料無誤，上開一五四點五一平方公尺工業用地即可適用工業用地稅
率。被上訴人既因過失致上訴人受有補徵地價稅之損害，依系爭租約第六條之約定，
被上訴人自應對上訴人負補償差額之責任。依台北市稅捐稽徵處大同分處八十七年八
月一日北市稽大同乙字第八七○一六七三○○號函所列上訴人應補足之金額為四十四
萬二千三百二十六元。從而上訴人請求被上訴人如數給付並加付自八十七年一月一日
起之法定遲延利息，應予准許。逾此部分，不應准許等詞，因而將第一審判決關於命
被上訴人給付上訴人超過四十四萬二千三百二十六元部分廢棄，改判駁回上訴人該部
分之訴，並命被上訴人給付上訴人四十四萬二千三百二十六元自八十七年一月一日起
按週年利率百分之五計算之利息，駁回上訴人其餘之附帶上訴及被上訴人其餘之上訴
，經核尚無不當。上訴意旨，猶執前詞就原審取捨證據、認定事實及解釋契約之職權
行使，指摘原判決為不當，求予廢棄，非有理由。
據上論結，本件上訴為無理由。依民事訴訟法第四百八十一條、第四百四十九條第一
項、第七十八條，判決如主文。
中      華      民      國     九十     年     十一     月     十五     日
                              最高法院民事第六庭
                                  審判長法官  吳  正  一
                                        法官  劉  福  來
                                        法官  鄭  玉  山
                                        法官  葉  勝  利
                                        法官  劉  延  村
      右正本證明與原本無異
                                              書  記  官
中      華      民      國     九十     年     十二     月      七      日


司法院資訊處製作；財團法人民間司法改革基金會備份。
